---
title: "Proyecto Final Programación 2"
author:"Nancy Lopez Gomez"
       "Johanna Salazar Ramirez"
       "Jahaira Mora Corrales"
date: "2023-08-19"
output: html_document
---

# Programación en R para Análisis de Datos II

## Objetivo:

El objetivo del proyecto final es generar un reporte analítico de manera colaborativa utilizando las herramientas aprendidas en los cursos de programación en R I y II. Asegúrense de que su reporte sea fácil de leer y entender, incluyendo explicaciones claras de sus hallazgos. Se debe hacer uso de R Markdown para crear elinforme coherente que incluya tanto código como texto con explicaciones cuando corresponda.

A continuación se escribe la guía para la realización del proyecto:

1.  **Configuración de Git y Github: (15pts)**

El trabajo se llevará a cabo en grupos de máximo 3 personas.

• 1.1 Una de las integrantes creará un repositorio de github y añadir a las otras 2 personas como colaboradoras. El nombre del repositorio deberá ser algo como proyecto_final_programacion_2. Cada una deberá clonar el repositorio de manera local y autentificarse con git. (2pts)

• 1.2 Este repositorio en GitHub alojará el código relacionado con el proyecto. Se evaluará el uso de tiquetes para dividir las tareas, la realización de commits regulares con descripciones claras de lo que cada commit añade, así como el uso correcto de las solicitudes de fusión. (10pts)

• 1.3 Prepare el README del proyecto. Adjunto encontrará una guía para la información básica que debe añadir en su README. (3pts)

2.  **Preparación y limpieza de Datos: (22pts)**

En este proyecto trabajaremos con 2 conjuntos de datos sobre terremotos relacionados entre sí por medio de la columna ID. Los mismos deben leerse directamente con read_csv de las siguientes direcciones:

• <https://raw.githubusercontent.com/isa229/programacion_analisis_datos_ii/main/terremotos_> profundidad.csv • <https://raw.githubusercontent.com/isa229/programacion_analisis_datos_ii/main/terremotos_> magnitud.csv

El conjunto de datos muestra datos reportados para aquellos movimientos telúricos con una magNitud mayor a 5.5 desde 1965 hasta el 2016.

Para cada uno de estos conjuntos de datos, use algunas de las técnicas aprendidas sobre preparación y limpieza de datos para: • 2.1 Realiza la lectura de los datos en R (2pts)

```{r setup, include=FALSE}
library(dplyr)
library(lubridate)
library(readr)
library(ggplot2)
library(dplyr)
library(gt)
library(leaflet)
```

```{r}
url_profundidad <- "https://raw.githubusercontent.com/isa229/programacion_analisis_datos_ii/main/terremotos_profundidad.csv"
url_magnitud <- "https://raw.githubusercontent.com/isa229/programacion_analisis_datos_ii/main/terremotos_magnitud.csv"

datos_terremotos_profundidad <- read_csv(url_profundidad)
datos_terremotos_magnitud <- read_csv(url_magnitud)
```

• 2.2 Limpiar nombre de las variables (traducir al español) (4pts)

```{r}
colnames(datos_terremotos_profundidad) <- c("Código", "Fecha", "Tiempo", "Latitud", "Longitud", "Tipo", "Profundidad", "Error de Profundidad", "ID")
colnames(datos_terremotos_magnitud) <- c("Código", "ID","Magnitud", "Tipo de Magnitud")
```

• 2.3 Eliminación de filas duplicadas (si existen). (2pts)

```{r}
datos_duplicados_p <- get_dupes(datos_terremotos_profundidad)
datos_duplicados_m <- get_dupes(datos_terremotos_magnitud)
```

```{r}
datos_limpios_profundidad <- distinct(datos_terremotos_profundidad)
datos_limpios_magnitud <- distinct(datos_terremotos_magnitud)
```

• 2.4 Transformación de los tipos de variables: para el conjunto de datos terremotos_profundidad use lubridate para transformar la fecha de carácter a un objetivo tipo fecha (2pts)

```{r}
filas_separadas <- c(20651, 7565, 3540)

for (fila in filas_separadas) {
  fecha_hora <- datos_limpios_profundidad$Fecha[datos_limpios_profundidad$Nfila == fila]
  
  Fecha <- as.Date(substr(fecha_hora, 1, 10), format = "%m/%d/%Y")
  Hora <- substr(fecha_hora, 12, 23)
  
  datos_limpios_profundidad$Fecha[datos_limpios_profundidad$Nfila == fila] <- Fecha
  datos_limpios_profundidad$Hora[datos_limpios_profundidad$Nfila == fila] <- Hora
}

head(datos_limpios_profundidad)
```

• 2.5 Transformación de datos: para el conjunto de datos terremotos_profundidad examine cuáles son los valores distintos que hay en la variable "Type" o tipo. Use mutate para unificar valores si es necesario (4pts)

```{r}
tabla_tipo <- as.data.frame(table(datos_limpios_profundidad$Tipo))
tabla_tipo 
```

```{r}
datos_limpios_profundidad <- datos_limpios_profundidad |>
  mutate(across(c(Tipo), function(x) ifelse(x == "earthquake", "Terremoto", x))) |>
  mutate(across(c(Tipo), function(x) ifelse(x == "Earthquake", "Terremoto", x))) |>
  mutate(across(c(Tipo), function(x) ifelse(x == "nuclear explosion", "Explosión Nuclear", x))) |> 
  mutate(across(c(Tipo), function(x) ifelse(x == "Nuclear Explosion", "Explosión Nuclear", x))) |>
  mutate(across(c(Tipo), function(x) ifelse(x == "Explosion", "Explosión", x))) |>
  mutate(across(c(Tipo), function(x) ifelse(x == "Rock Burst", "Estallido de Roca", x)))
  
```

```{r}
unique(datos_limpios_profundidad$Tipo) 
```

• 2.6 Creación de columnas adicionales: para el conjunto de datos terremotos_profundidad cree 2 nuevas columnas: una que contenga el mes del terremoto, y otra que contenga el año del terremoto (4pts)

```{r}
datos_limpios_profundidad <- datos_limpios_profundidad |> 
  mutate(Fecha = mdy(Fecha))

datos_limpios_profundidad <- datos_limpios_profundidad |>                     
  mutate(Año = year(Fecha))

datos_limpios_profundidad <- datos_limpios_profundidad |>                              
  mutate(Mes = month(Fecha))
```

• 2.7 Unir ambos conjuntos de datos en un solo conjunto de datos llamado datos_terremotos. Para esto use un left_join o un right_join, la llave que une ambos datasets es la columna llamada ID en los conjuntos de datos originales. (2pts)

```{r}
datos_terremotos_unidos <- left_join(datos_limpios_profundidad, datos_limpios_magnitud, by = "ID")
```

• 2.8 Eliminar columnas vacías e innecesarias: Elimine aquellas columnas vacías o que no están aportando ninguna información. (2pts)

```{r}
datos_terremotos_final<- datos_terremotos_unidos |> 
  remove_empty(which = c("cols"))
```

3.  **Análisis de Datos y Visualización: (39pts)**

En esta sección se utilizarán diversas técnicas de análisis de datos para explorar el conjunto de datos, usando paquetes como gt, ggplot2, plotly y leaflet. A continuación se describen los pasos necesarios:

#Estaremos como grupo trabajando con las bibliotecas: library(ggplot2) library(dplyr) La cuales se cargaron en el primer "R Setup"

• 3.1 Hacer un pequeño análisis sobre variación para la variable magnitud. Puede usar ggplot2 o plolty, así como lo aprendido en el cuatrimestre pasado (8pts)

```{r}
ggplot(datos_terremotos_final, aes(x = Magnitud)) +
  geom_histogram(binwidth = 0.5, fill = "pink", color = "black") +
  labs(title = "Distribución de Magnitudes de Terremotos",
       x = "Magnitud", y = "Frecuencia")
```

• 3.2 Haga un pequeño análisis sobre variación para la variable Tipo. Puede usar ggplot2 o plotly, así como lo aprendido en el cuatrimestre pasado. (8pts)

```{r}
tipo_count <- datos_terremotos_final|>
  group_by(Tipo) |>
  summarize(count = n())

ggplot(tipo_count, aes(x = reorder(Tipo, -count), y = count)) +
  geom_bar(stat = "identity", fill = "pink") +
  geom_text(aes(label = count), vjust = -0.3, color = "black") +
  labs(title = "Cantidad de Terremotos por Tipo",
       x = "Tipo de Terremoto", y = "Cantidad") +
  theme(axis.text.x = element_text(angle = 45, hjust = 1))
```

• 3.3 Filtre los datos de los terremotos para obtener solamente aquellos que se hayan dado entre las coordenadas de latitud 8 y 11 Norte con Longitud entre -85 y -82 Oeste. Estos son los movimiento telúricos que se dieron en Costa Rica. Cuántos fueron? (3pts)

```{r}
terremotos_cr <- datos_terremotos_final |>
  filter(Latitud >= 8 & Latitud <= 11, Longitud >= -85 & Longitud <= -82)

numero_terremotos_cr <- nrow(terremotos_cr)

unique(numero_terremotos_cr)
```
```{r}
View(conta_peliculas)
```

• 3.4 Filtre los datos de terremotos de Costa Rica para obtener los 10 terremotos con magnitud más altas en Costa Rica. Muestre estos datos en una tabla de gt que muestre el mes, año, latitud, longitud, magnitud y profundidad del terremoto. A esta tabla añada título, subtítulo, y al menos un pie de tabla (10pts)

```{r}
top_10_terremotos_cr <- terremotos_cr |>
  arrange(desc(Magnitud)) |>
  head(10)

tabla_top_10_terremotos_cr <- top_10_terremotos_cr |>
  select(Mes, Año, Latitud, Longitud, Magnitud, Profundidad) |>
  gt() |>
  tab_header(
             title = "Top 10 Terremotos en Costa Rica",
             subtitle = "Los terremotos más fuertes en Costa Rica")

tabla_top_10_terremotos_cr <- tabla_top_10_terremotos_cr |> 
  tab_source_note(
    source_note = "Fuente: datos_terremotos_final"
  ) |> 
  tab_source_note(
    source_note = "Sección: terremotos_cr"
  )
```

```{r}
tabla_top_10_terremotos_cr
```


• 3.5 Muestre los 10 terremotos con mayor magnitud obtenidos


```{r}
mapa_terremotos <- top_10_terremotos_cr |>
  leaflet() |>
  addTiles() |>
  addMarkers(
    lng = ~Longitud,
    lat = ~Latitud,
    label = ~paste("Magnitud:", Magnitud)
  )

mapa_terremotos

```



